【裁判字號】    92,家抗,78
【裁判日期】    920804
【裁判案由】    確定訴訟費用額
【裁判全文】
臺灣高等法院臺中分院民事裁定      九十二年度家抗字第七八號
    抗  告  人  丙○○
    相  對  人  乙○○
                甲○○
右當事人等間確定訴訟費用額事件，抗告人對於中華民國九十二年四月三十日臺灣臺
中地方法院九十一年度家聲字第四五五號所為裁定提起抗告，本院裁定如左：
      主      文
抗告駁回。
抗告程序費用由抗告人負擔。
      理      由
一、本件抗告意旨略以：相對人於明知抗告人身陷中國大陸，卻因貪念而請兩造之母
    對抗告人為死亡宣告，抗告人回台後，始悉上情；相對人復不念兄弟之情，致抗
    告人居無定所，毫無資力渡日，不得已乃提起訴訟。且相對人近四十年中使用土
    地獲利甚多，訴訟費用本應由相對人全部負擔方屬公允等語。
二、按法院未於訴訟費用之裁判確定其費用額者，第一審受訴法院於該裁判有執行力
    後，應依聲請並得依職權以裁定確定之。聲請確定訴訟費用額者，應提出費用計
    算書，交付他造之計算書繕本及釋明費用額之証書。當事人分擔訴訟費用者，法
    院應於裁判前命他造於一定期間內，提出費用計算書及釋明費用額証書，他造遲
    誤前項期間者，法院得僅就聲請人一造之費用裁判之。但他造嗣後仍得聲請確定
    其訴訟費用額。民事訴訟法第九十一條、第九十二條分別定有明文。又因訴訟救
    助而暫免之訴訟費用，如由他造負擔者，依同法第一百十四條第一項規定，法院
    得不經第九十條所定裁判之程序而逕向他造徵收之。如受救助人應給付者，依法
    第一審受訴法院亦得逕為命受救助之人補交暫免審判費用之裁定。
三、本件兩造間塗銷繼承登記事件，經原審法院以八十七年度家訴字第一號、本院八
    十九年度重家上宇第一號及最高法院九十一年度台上字第一八五號判決確定，其
    一、二、三審訴訟費用宣告分別為「訴訟費用由被告（即相對人）負擔」、「第
    二審訴訟費用由上訴人（即相對人）負擔。」、「改判部分（即命協同辦理土地
    繼承登記），各審訴訟費用由被上訴人（即抗告人）負擔；駁回上訴部分（即塗
    銷土地遺產分割登記），第三審訴訟費用由上訴人（即相對人）負擔」，有調閱
    之前開卷証可稽，是兩造應各負擔全部訴訟費用二分之一。又依卷証，相對人已
    支付第二、三審裁判費用各新台幣（下同）六十八萬六千二百二十七元，第一審
    之訴訟費用則因抗告人聲請訴訟救助獲准而暫未收取。依前開說明，第一審裁判
    費用部分自應由原法院裁定向應負擔訴訟費用者收取。因苟依原審之計算方式，
    將未經收取之一審裁判費亦計入本件訴訟費用額時，法院如未向抗告人裁定收取
    一審訴訟費用時，將不利於相對人。本件依原裁定附表所載第二、三審裁判費各
    六十八萬六千二百二十七元及程序費用二百零四元計，兩造各負擔二分之一（送
    達費用部分已經相對人即聲請人表示不予請求），則抗告人應賠償相對人六十八
    萬六千三百二十九元，原裁定命抗告人應賠償相對人四十五萬工千四百八十五元
    ，對抗告人並無不利，其仍提起抗告，自非有理。至抗告人所執前詞，無非係其
    繼承之財產受侵害及其際遇等情事，無關本案訴訟費用額之負擔。況本案訴訟費
    用負擔既經裁判確定，自無再行爭執之餘地，本件僅係確認其數額，抗告人所指
    為抗告理由者無非訴訟費用負擔裁判是否妥適之問題，均非本件確定訴訟費用額
    案件所得審究。抗告人之抗告即無理由，應予駁回。
四、據上論結，本件抗告為無理由，依民事訴訟法第四百九十二條第一項、第九十五
    條、第七十八條，裁定如主文。
中      華      民      國    九十二    年      八      月      四      日
~B1民事第六庭審判長法  官  吳火川
~B2                法  官  饒鴻鵬
~B3                法  官  陳繼先
右為正本係照原本作成。
不得再抗告。
~B                書記官  柯孟伶
中      華      民      國    九十二    年      八      月      六      日
                                                                        Ｙ


司法院資訊處製作；財團法人民間司法改革基金會備份。
